【裁判字號】    90,訴,1425
【裁判日期】    901217
【裁判案由】    偽造文書
【裁判全文】
臺灣彰化地方法院刑事判決                          九十年度訴字第一四二五號
    公  訴  人  臺灣彰化地方法院檢察署檢察官
    被      告  甲○○
右列被告因偽造文書案件，經檢察官提起公訴（九十年度偵字第六四○一號），本院
判決如左：
    主  文
甲○○連續行使偽造私文書，足以生損害於公眾及他人，累犯，處有期徒刑陸月，如
易科罰金，以佰元折算壹日。內政部警政署國道公路警察局八十九年四月三十日公
警局交字第Ｚ00000000號、八十九年五月三日公警局交字第Ｚ000000
00號舉發違反道路交通管理事件通知單之移送聯、迴覆聯、存根聯原本上偽造之「
乙○○」署押各壹枚合計陸枚及切結書原本上偽造之「乙○○」署押壹枚（含指印壹
枚），均沒收。
    事  實
一、甲○○前於民國八十六年間，因違反麻醉藥品管理條例、槍砲彈藥刀械管制條例
    案件，分別經臺灣高等法院、臺灣基隆地方法院判處有期徒刑八月、三月確定，
    其中三月部分並諭知易科罰金之折算標準，二案合併執行後，於八十七年三月三
    十日假釋出監，並於同年五月二日假釋期滿執行完畢。猶不知悔改，竟基於概括
    之犯意，先於八十九年四月三十日中午十二時五十二分許，駕駛車號Ｊ四─五四
    九三號自小客車，途經國道中山高速公路北向西螺出口匝道時，因違規利用單車
    道匝道超越前車及無照駕駛，為內政部警政署國道公路警察局（下稱國道警察局
    ）第四警察隊員警攔檢取締，其因另犯毒品危害防制條例案件，經臺灣嘉義地方
    法院檢察署通緝中，為規避查緝及免遭受重罰，竟冒用昔日鄰居之弟乙○○之名
    義接受舉發，並於值勤員警林鐘誠製作完成國道警察局八十九年四月三十日公警
    局交字第Ｚ00000000號舉發違反道路交通管理事件通知單交付簽收時，
    隨即在上開通知單移送聯上「收受通知聯者簽章」欄內，偽造「乙○○」之署押
    （按上開通知單為一式四聯，分為通知聯、移送聯、迴覆聯、存根聯，以自動複
    寫方式製作，本件係於第二聯即移送聯偽造「乙○○」之署押一枚，經自動複寫
    作用，致迴覆聯、存根聯亦均有「乙○○」之署押各一枚，另通知聯則未有署押
    ，交予甲○○收執），表示由「乙○○」本人出具收受上開通知單通知聯之證明
  ，再持交值勤員警林鐘誠而行使之，足以生損害於乙○○及警察機關對於道路交
    通管理之正確性。復於同年五月三日凌晨零時五十六分許，駕駛上開車輛，途經
    國道第三高速公路南向八十六公里處時，因違規超速、未攜帶駕駛執照，為國道
    警察局第六警察隊員警攔檢取締，其為規避查緝及免遭受重罰，又冒用乙○○之
    名義接受舉發，並偽造「乙○○」之署押、指印出具切結書一份，證明確實領有
    合格有效之駕駛執照，俟值勤員警劉正龍製作完成國道警察局八十九年五月三日
    公警局交字第Ｚ00000000號舉發違反道路交通管理事件通知單交付簽收
    時，旋即在上開通知單移送聯上「收受通知聯者簽章」欄內，偽造「乙○○」之
    署押（本件通知單格式、簽收方式與前述通知單均相同），表示由「乙○○」本
    人出具收受上開通知單通知聯之證明，再連同上開切結書一併持交值勤員警劉正
    龍而行使之，亦足以生損害於乙○○及警察機關對於道路交通管理之正確性。嗣
    經乙○○發覺有異，於同年七月七日以書面向交通部公路局臺中監理所彰化監理
    站（下稱彰化監理站）陳述，經彰化監理站函請國道警察局第六警察隊調查，始
    循線查獲上情。
二案經內政部警政署國道公路警察局第六警察隊報請臺灣彰化地方法院檢察署檢察
    官偵查起訴。
    理  由
一右揭事實，業據被告甲○○迭於警訊、偵查及本院審理中坦承不諱，核與被害人
    乙○○於警訊、偵查及本院審理中指述之情節相符，並有國道警察局空白舉發違
    反道路交通管理事件通知單原本一份（一式四聯，含通知聯、移送聯、迴覆聯、
    收執聯）、國道警察局八十九年四月三十日公警局交字第Ｚ00000000號
    舉發違反道路交通管理事件通知單移送聯影本、八十九年五月三日公警局交字第
    Ｚ00000000號舉發違反道路交通管理事件通知單移送聯、迴護聯原本、
    切結書原本、彰化監理站函影本、陳述書影本各一紙在卷可稽。又上開切結書上
    「立切結書人」欄內所按捺之指印，經送內政部警政署刑事警察局鑑定結果，確
    與該局檔存甲○○指紋卡左拇指指紋相符，有該局九十年五月四日（九○）刑紋
    字第五八六四○號鑑驗書、指紋卡片附卷為據，足徵被告之自白與事實相符，堪
    可採信。本件事證明確，被告犯行洵堪認定，應依法論科。
二、按在交通違規通知單移送聯「收受通知聯者簽章」欄內及切結書「立切結書人」
    欄」內偽簽他人姓名，自不待依據習慣或特約，單從形式上觀察，即足以知悉係
    表示由該人出具領收通知聯之證明及保證待證事項之真實性，此與事先在印妥內
    容之收據上偽簽他人姓名之情形，無分軒輊，當然屬於刑法第二百十條所稱之私
    文書（最高法院八十三年台上字第六六三一號判例意旨參照）。查被告先後於上
    開舉發違反道路交通管理事件通知單移送聯「收受通知聯者簽章」欄內及切結書
    「立切結書人」欄內，偽造「乙○○」之署押、指印（切結書上），表示由「乙
    ○○」本人出具收受上開舉發違反道路交通管理事件通知單通知聯之證明及保證
    待證事項之真正，並於簽名後再交付值勤員警，顯然對於該文書之內容有所主張
    ，自足以生損害於乙○○及警察機關對於道路交通管理之正確性。是核被告所為
    ，係犯刑法第二百十六條第二百十條之行使偽造私文書罪。其偽造「乙○○」
    署押（含指印）之行為，為偽造私文書之階段行為，另偽造後復持以行使，偽造
    之低度行為應為行使之高度行為所吸收，均不另論罪。被告於第二次行使偽造私
    文書前，為達同一目的，於密切接近之時間內接續二次偽造私文書之行為（即先
    後於切結書、舉發違反道路交通管理事件通知單內偽造他人簽名），其侵害同一
  之法益，且各行為之獨立性極為薄弱，依一般社會健全觀念，在時間差距上難以
    強行分開，在刑法評價上，以視為數個舉動之接續施行，合為包括之一行為予以
    評價較為合理，應屬接續犯而僅論以包括之一罪（最高法院八十六年台上字第三
    二九五號判例意旨參照）。又被告先後二次行使偽造私文書犯行，時間緊接，所
    犯構成要件相同，顯係基於概括之犯意反覆為之，為連續犯，應依刑法第五十六
    之規定，以一罪論，並加重其刑。查被告前於八十六年間，因違反麻醉藥品管理
    條例、槍砲彈藥刀械管制條例案件，分別經臺灣高等法院、臺灣基隆地方法院判
    處有期徒刑八月、三月確定，其中三月部分並諭知易科罰金之折算標準，二案合
    併執行後，於八十七年三月三十日假釋出監，並於同年五月二日假釋期滿執行完
    畢，有臺灣彰化地方法院檢察署刑案資料查註紀錄表、臺灣高等法院被告全國前
    案紀錄表足憑，其於受有期徒刑之執行完畢後，五年以內再犯本件有期徒刑以上
    之罪，為累犯，應依刑法第四十七條之規定，遞加重其刑。爰審酌被告之品行、
    犯罪之動機、目的、手段、所生危害及犯後坦承犯行、態度良好等一切情狀，量
    處如主文所示之刑，並諭知易科罰金之折算標準，以示懲儆。
三、警卷所附國道警察局八十九年五月三日公警局交字第Ｚ00000000號舉發
    違反道路交通管理事件通知單移送聯、迴護聯原本及切結書原本上之「乙○○」
    署押各一枚（切結書上之署押含指印一枚），均為偽造之署押，應依刑法第二百
    十九條宣告沒收。另國道警察局八十九年五月三日公警局交字第Ｚ000000
    00號舉發違反道路交通管理事件通知單存根聯原本及國道警察局八十九年四月
    三十日公警局交字第Ｚ00000000號舉發違反道路交通管理事件通知單移
    送聯、迴覆聯、存根聯原本上之「乙○○」署押各一枚，亦屬偽造之署押，雖未
    扣案，惟無法證明業已滅失，亦應依刑法第二百十九條宣告沒收。
四、被告行為後，刑法第四十一條業經立法院於九十年元月四日修正，將易科罰金之
    適用範圍擴大為五年以下有期徒刑之罪，並經總統於九十年一月十日公佈，同年
    一月十二日生效，被告所犯行使偽造私文書罪，其最高本刑為五年以下有期徒刑
    ，比較易科罰金規定新舊法結果，以新法較有利於被告，依刑法第二條第一項前
    段規定，自應適用修正後之刑法第四十一條第一項前段，併此敘明。
據上論斷，應依刑事訴訟法第二百九十九條第一項前段、刑法第二條第一項前段、第
五十六條、刑法第二百十六條、第二百十條、第四十七條、第四十一條第一項前段、
第二百十九條、罰金罰鍰提高標準條例第二條，判決如主文。
本案經檢察官陳燕瑩到庭執行職務。
中      華      民      國    九十      年     十二     月     十七     日
                                臺灣彰化地方法院刑事第三庭
                                    法      官  陳  連  發
右正本證明與原本無異。
如不服本判決，應於判決送達後十日內向本院提出上訴狀( 須附繕本 )。
告訴人或被害人對於判決如有不服具備理由請求檢察官上訴者，其上訴期間之計算係
以檢察官收受判決正本之日期為準。
                                    法院書記官  張  木  松
中      華      民      國    九十      年     十二     月     十八     日
刑法第二百十條
偽造、變造私文書，足以生損害於公眾或他人者，處五年以下有期徒刑。
刑法第二百十六條
行使第二百十條至第二百十五條之文書者，依偽造、變造文書或登載不實事項或使登
載不實事項之規定處斷。


司法院資訊處製作；財團法人民間司法改革基金會備份。
